最高法院刑事判決　　　　　　　　　　　　　　　　九十一年度台非字第二八九號
　　上　訴　人　最高法院檢察署檢察總長
　　被　　　告　甲○○原姓名.
右上訴人因被告搶奪案件，對於台灣高等法院台中分院中華民國九十一年四月二十四
日第二審確定判決（九十一年度上訴字第二八０號，起訴案號：台灣彰化地方法院檢
察署九十年度偵字第六七三二號），認為違法，提起非常上訴，本院判決如左：
    主  文
原判決及第一審判決關於違背法令部分均撤銷。
    理  由
非常上訴理由稱：「按受有期徒刑之執行完畢，或受無期徒刑或受有期徒刑一部之執
行而赦免後，五年以內再犯有期徒刑以上之罪者，為累犯，應加重本刑至二分之一。
又累犯為法律上加重事由之一，且採絕對制，故其犯罪是否累犯，法院應依職權調查
之，如未調查，遽予判決，即屬當然違背法令。本件被告甲○○原名楊環鴻，曾因犯
搶奪、竊盜案件，於民國八十四年三月十六日經台灣南投地方法院分別判處有期徒刑
三年及七月，並定應執行刑有期徒刑三年六月；於八十七年六月六日執行完畢。查被
告有上開前科之事實，有台灣彰化地方法院檢察署刑案資料查註紀錄表附於本件偵查
卷宗可稽，該紀錄表上所列被告之姓名雖為楊環鴻，但其出生年月日及身分證字號與
被告甲○○完全相同，且台灣彰化地方法院向彰化縣埔心戶政事務所查詢被告住所遷
移之情形時，該戶政事務所答覆表所附戶籍謄本亦於記事欄說明『甲○○原姓名楊環
鴻因特殊原因民國八十七年七月四日更改姓名』（見台灣彰化地方法院九十年訴字第
一四二七號刑事卷宗第十三頁）。本件被告犯罪之時間在九十年十月二日；係在前開
有期徒刑執行完畢五年以內，應構成累犯。第一審法院未依累犯之規定，加重其刑，
原審竟亦未查明其前科情形，逕予維持第一審法院之判決，自有應於審判期日調查之
證據而未予調查，及判決不適用法則之違法。爰依刑事訴訟法第四百四十一條、第四
百四十三條提起非常上訴，以資糾正。」等語
本院按判決不適用法則或適用不當者，為違背法令，刑事訴訟法第三百七十八條定有
明文。又依法應於審判期日調查之證據未予調查，致適用法令違誤，而顯然於判決有
影響者，該項確定判決即屬違背法令，得提起非常上訴，亦經司法院大法官會議著有
釋字第一八一號解釋可稽。事實審法院對於被告有無累犯之事實，應否適用刑法第四
十七條累犯之規定加重其刑，即屬法院認定事實與適用法律之基礎事項，客觀上有其
調查之必要，應依職權加以調查，倘被告確係累犯，而事實審並未詳加調查，致判決
時未適用累犯之規定論處，即屬刑事訴訟法第三百七十九條第十款規定依法應於審判
期日調查之證據而未予調查，其判決當然為違背法令。本件被告甲○○（原姓名楊環
鴻，八十七年七月四日更改姓名）夥同不詳姓名成年男子意圖為自己不法之所有，於
九十年十月二日十一時二十分許，在彰化縣員林鎮○○里○○街十六號前，搶奪被害
人初資敏之皮包等情，為原第一審判決所認定之事實。惟查被告於八十四年三月間因
搶奪及竊盜罪，經台灣南投地方法院以八十三年度訴字第六九號刑事判決，分別判處
有期徒刑三年及七月，並定其應執行刑為有期徒刑三年六月確定，由台灣南投地方法
院檢察署於八十七年六月六日指揮執行完畢，有台灣南投地方法院檢察署八十四年度
執字第五六二號、台灣彰化地方法院檢察署八十五年度執護字第一二四九號執行卷宗
，及台灣彰化地方法院檢察署刑案資料查註紀錄表附偵查卷可稽（九十年度偵字第六
七三二號卷第二頁）。足見被告於前案之有期徒刑執行完畢後，五年以內即再犯本件
之搶奪罪，應以累犯論處，至為明顯。乃原第一審判決對於被告更改姓名（台灣彰化
地方法院九十年度訴字第一四二七號卷第十三頁）及前科資料未詳加調查，致判決時
未適用累犯之規定論處，揆諸首開說明，自屬依法應於審判期日調查之證據未予調查
，致適用法令違誤，而顯然於判決有所影響，該判決當然為違背法令。原確定判決對
上情亦未詳予調查，未予糾正，竟仍判決予以維持，同有違誤。案經確定，非常上訴
意旨，執以指摘，洵有理由。惟原判決尚非不利於被告，應由本院將原判決及第一審
判決關於此違背法令部分撤銷，以資糾正。
據上論結，應依刑事訴訟法第四百四十七條第一項第一款前段，判決如主文。
中      華      民      國    九十一    年      十      月    三十一    日
                              最高法院刑事第三庭
                                  審判長法官  董  明  霈
                                        法官  林  茂  雄
                                        法官  王  居  財
                                        法官  張  祺  祥
                                        法官  洪  清  江
      右正本證明與原本無異
                                              書  記  官
中      華      民      國    九十一    年     十一     月      六      日
